臺灣臺南地方法院民事裁定
110年度抗字第84號
抗  告  人  陳俊安  

相  對  人  呂亞帆  



上列當事人間本票裁定強制執行事件，抗告人對於中華民國110
年6月16日本院110年度司票字第1889號民事裁定提起抗告，本院
裁定如下：
    主  文
抗告駁回。
抗告程序費用新臺幣1,000元由抗告人負擔。
    理  由
一、執票人向本票發票人行使追索權時，得聲請法院裁定後強制
    執行，票據法第123條定有明文。又本票執票人依上開法條
    之規定，聲請法院裁定及抗告法院之裁定，僅依非訟事件程
    序，以審查強制執行許可與否，並無確定實體上法律關係存
    否之效力，如發票人就票據債務之存否有爭執時，應由發票
    人提起確認之訴，以資解決（最高法院56年台抗字第714 號
    、57年台抗字第76號判例意旨）。易言之，准許本票強制執
    行之裁定，屬非訟事件裁定，為裁定之法院僅就本票為形式
    上之審查，無從審酌屬於實體上法律關係之事由，並抗告法
    院就本票裁定強制執行事件，亦應僅就形式審查之，發票人
    關於實體事項之抗辯應另循民事通常程序救濟之。
二、抗告意旨略以：訴外人鄭明宏經抗告人介紹，向訴外人吳智
    豪借款新臺幣（下同）90萬元，後來鄭明宏無法還款且避不
    見面，吳智豪於民國109年6月17日要求抗告人簽署本票，但
    抗告人當時已因喝醉而意識不清。相對人雖持有如附表所示
    本票1紙（下稱系爭本票），惟抗告人不認識相對人。況抗
    告人未向吳智豪借貸，抗告人遭要求簽立本票之日期在109
    年6月17日，當時抗告人尚未成年。系爭本票發票日記載110
    年3月17日，當日抗告人未與吳智豪見面，是該發票日乃偽
    造等語。
三、經查，相對人主張執有抗告人為發票人之系爭本票，並免除
    作成拒絕證書，詎屆期提示未獲付款，依票據法第123條聲
    請裁定許可強制執行等情，已提出系爭本票為證，依系爭本
    票之記載為形式上觀察，已具備本票有效要件，原審裁定予
    以准許，形式審查即無不合。抗告人雖辯稱縱有簽立系爭本
    票，當時伊仍為未成年人，惟系爭本票之發票日「形式上記
    載」為110年3月17日，抗告人於90年2月17日出生（見司票
    卷），於發票日時已滿20歲，發票行為即屬有效。其餘抗告
    意旨所稱其與相對人不相識，與吳智豪亦無消費借貸或債權
    債務關係，及系爭本票乃在抗告人酒醉意識不清時簽發，及
    簽立時抗告人尚未成年等情，均屬實體上之爭執，仍須調查
    ，應依訴訟程序另謀解決，非於本票裁定之非訟程序所得審
    究。從而，抗告人執前揭理由提起抗告指摘原裁定不當，求
    予廢棄，為無理由，應予駁回。
四、非訟事件程序費用，除法律另有規定外，由聲請人負擔；前
    項費用之負擔有相對人者，準用民事訴訟法有關訴訟費用之
    規定；依法應由關係人負擔費用者，法院裁定命關係人負擔
    時，應一併確定其數額，非訟事件法第21條第1項前段、第2
    項、第24條第1項分別定有明文；訴訟費用，由敗訴之當事
    人負擔，民事訴訟法第78條亦有規定。本件抗告業經駁回在
    案，依上開法條規定，本院應確定非訟事件費用額。茲因抗
    告人提起本件抗告，除繳納抗告費1,000元，未有其餘非訟
    費用之支出，故本件程序費用額確定為1,000元，並應由敗
    訴之抗告人負擔。
五、據上論結，本件抗告為無理由，依非訟事件法第21條第2 項
    、第24條第1項、第46條、民事訴訟法第495條之1第1 項、
    第449條第1項、第78條，裁定如主文。
中　　華　　民　　國　　110 　年　　7 　　月　　20　　日
                  民事第三庭       法　官　羅郁棣
以上正本證明與原本無異。
本裁定除以適用法規顯有錯誤為理由，不得再抗告。如提起再抗
告，應於收受後10日內委任律師為訴訟代理人向本院提出再抗告
狀，並繳納再抗告費新台幣1,000元。
中　　華　　民　　國　　110 　年　　7 　　月　　20　　日
　　　　　　　　　                 書記官  周玉茹

附表
編號 發票日 票面金額 (新臺幣) 到期日 票據號碼 1 110年3月17日 3,000,000元 未載 CH788028